【裁判字號】    97,訴,1512
【裁判日期】    970731
【裁判案由】    清償借款
【裁判全文】
臺灣臺中地方法院民事判決  97年度訴字第1512號
原      告    臺灣中小企業銀行股份有限公司
法定代理人    庚○○
訴訟代理人    戊○○
被      告    丁○○
兼訴訟代理人  邱雪卿即昭羽企業社
被      告    丙○○
兼訴訟代理人  己○○○
被      告    甲○○
兼訴訟代理人  乙○○
當事人間清償借款事件，本院於民國97年7月17日言詞辯論終結
，判決如下：
    主    文
被告應連帶給付原告新台幣陸拾肆萬伍仟柒佰玖拾肆元，及自民
國九十六年九月六日起至清償日止，按年息百分之八點二七計算
之利息；暨自民國九十六年十月七日起至清償日止，逾期在六個
月以內者，按上開利率百分之十，逾期超過六個月以上部分，按
上開利率百分之二十計付違約金。
訟費用新台幣柒仟零伍拾元由被告連帶負擔。
    事實及理由
甲、程序方面：
    當事人得以合意定第一審管轄法院，但以關於一定法律關係
    而生之訴訟為限，民事訴訟法第24條第1項定有明文。查本
    件被告等人之戶籍分別設於苗栗縣、台北縣、桃園縣，有原
    告提出之戶籍謄本附卷可稽，雖非本院管轄區，惟原告與被
    告丁○○、丙○○、乙○○、甲○○、己○○○之被繼承人
    王陳花之借款契約曾約定關於本件債務涉訟時，合意以本院
    為第一審管轄法院，此有原告提出之借據可憑，是本院就本
    件訴訟自有管轄權，合先敘明。
乙、實體方面：
一、原告起訴主張：訴外人王陳花即昭羽企業社於民國94年9月5
    日邀同被告丁○○、邱雪卿為連帶保證人，向原告借款新
    台幣（下同）100萬元，借款期間自94年9月6日起至99年9月
    6 日止，借款利息，按原告當時之基準利率加年利率4.09%
    即年利率7.50%計付。嗣後應隨原告基準利率調整而調整。
    逾期違約，其逾期在6個月以內部份，各按上開利率10%，逾
    期超過6個月部分，各按上開利率20%付違約金。另依授信約
    定書第16條約定，任一宗債務不依約付息時，其全部債務視
    為全部到期。詎王陳花自96年9月6日起，即未依約繳納本息
    ，原告屢經催討，迄未清償，依約已喪失利益期限，全部債
    務視為全部到期。又王陳花已於94年10月6日死亡，其子女
    即被告丁○○、丙○○、乙○○、甲○○、己○○○為其繼
    承人，且未向法院為拋棄繼承或限定繼承之聲明，依法自應
    繼承被繼承人王陳花之債務，就本件借款債務負連帶清償責
    任。爰依消費借貸、連帶保證及繼承之法律關係，請求判決
    如主文所示之金額、利息及違約金等語。
二、被告丁○○、邱雪卿則以：其等確實有擔任被繼承人王陳花
    系爭借款之連帶保證人，但目前無法一次清償等語，資為抗
    辯。並聲明：原告之訴駁回。
三、被告丙○○、乙○○、甲○○、己○○○則以：其等均不知
    被繼承人王陳花有向原告借款之事實等語，資為抗辯。並聲
    明：原告之訴駁回。
四、原告主張之前開事實，業據其提出借據、連線作業通用查詢
    單、授信約定書、戶籍謄本、繼承系統表及臺灣苗栗地方法
    院函為證，並為被告等人所不爭執。是堪信原告之主張為真
    正。被告丁○○、邱雪卿雖抗辯其目前無力清償本件債務云
    云。惟按債務人無為一部清償之權利，民法第318條第1項前
    段定有明文。故被告丁○○、邱雪卿現今之資力狀況縱使確
    實困窘，亦無為一部清償或緩期清償之權利，是被告丁○○
    、邱雪卿所辯，尚無可採。被告丙○○、乙○○、甲○○、
    己○○○等4人雖辯稱不知被繼承人有積欠原告系爭債務云
    云，惟被告丙○○、乙○○、甲○○、己○○○等4人對原
    告所負連帶債務係因繼承關係而生，不因被告丙○○、乙○○、甲○○、己○○○等4人對王陳花借款之細節不知情而
    解免其清償責任，所辯自無足採。
五、按借用人應於約定期限內，返還與借用物種類、品質、數量
    相同之物，民法第478條前段定有明文。復按繼承人自繼承
    開始時，除本法另有規定外，承受被繼承人財產上之一切權
    利、義務；又繼承人對於被繼承人之債務，負連帶責任，亦
    為同法第1148條前段及1153條第1項所明定。查本件借款之
    主債務人王陳花即昭羽企業社既未依約償還借款，而被告丁○○、邱雪卿擔任連帶保證人，且於王陳花死亡後，並由其
    繼承人即被告丁○○（亦為連帶保證人）、丙○○、乙○○
    、甲○○、己○○○依法繼承其債務，則揆之上開規定，被
    告丁○○、邱雪卿、丙○○、乙○○、甲○○、己○○○自
    應就本件借款債務負連帶清償責任。
六、從而，原告依據消費借貸、連帶保證及繼承之法律關係，請
    求被告丁○○、邱雪卿、丙○○、己○○○、甲○○、乙○○連帶給付645, 794元，及自96年9月6日起至清償日止，按
    年息百分之8.27計算之利息，並自96年10月7日起至清償日
    止，其逾期在6個月以內者，按上開利率百分之10，逾期超
    過6個月者，就超過部分，按上開利率百分之20計算之違約
    金，為有理由，應予准許。至於原告請求被告邱雪卿即昭羽
    企業社亦應就本件借款負連帶責任部分，查昭羽企業社為一
    獨資組織，有營利事業登記抄本附卷可憑，其負責人於94年
    10月12日變更為被告邱雪卿，惟邱雪卿既係系爭借款之連帶
    保證人，則邱雪卿即昭羽企業社自應負本件借款之責任。原
    告請求被告邱雪卿即昭羽企業社亦應與其他被告負連帶責任
    ，亦為有理由，附此敘明。
七、訴訟費用負擔之依據：民事訴訟法第78條、第85條第2項。
中    華    民    國    97    年    7    月    31    日
                  民事第三庭    法  官  謝慧敏
正本係照原本作成。
如對本判決上訴，須於判決送達後20日內向本院提出上訴狀。
中    華    民    國    97    年    7    月    31    日
                                書記官  王志


司法院資訊處製作；財團法人民間司法改革基金會備份。
